臺灣高等法院刑事裁定
110年度聲再字第495號
再審聲請人  
即受判決人  林秀龍



上列聲請人即受判決人因違反毒品危害防制條例案件，對於本院
於民國109年3月31日所為之109年度上訴字第105號刑事確定判決
，聲請再審，本院裁定如下：
    主  文
再審之聲請駁回。
    理  由
一、聲請再審意旨略以：再審聲請人即受判決人林秀龍（下稱聲
    請人）因施用第二級毒品罪，經本院以109年度上訴字第105
    號判決確定，惟毒品危害防制條例已於民國109年7月15日修
    正施行，並參照最高法院109年台上大字第3826號裁判意旨
    ，只要本次再犯距最近1次觀察、勒戒或強制戒治執行完畢
    釋放已逾3年者即應予勒戒處分，爰聲請再審，並為不受理
    判決，另令聲請人改受觀察勒戒處分等語。
二、按對於有罪確定判決之救濟程序，依刑事訴訟法規定有再審
    及非常上訴。非常上訴以原確定判決違背法令，由最高法院
    檢察署檢察總長向最高法院提起之非常救濟程序，目的在求
    統一法律之適用；再審則係對確定判決之事實錯誤而為之救
    濟方法，至於適用法律問題則不與焉（最高法院104年度台
    抗字第343號裁定意旨參照）。易言之，如對於原確定判決
    係以違背法令之理由聲明不服，則應依非常上訴程序為之，
    非循再審程序所能救濟。而受理再審聲請之法院，應先審查
    再審之聲請是否具備合法條件，若其聲請再審之程序違背規
    定時，即應以其聲請不合法，依刑事訴訟法第433條規定裁
    定駁回之；必再審之聲請合法，始能進而審究其再審有無理
    由。
三、經查：
  ㈠聲請人前因施用第二級毒品案件，前因施用第二級毒品罪，
    經臺灣桃園地方法院於108年9月26日以107年度訴字第355號
    判決判處有期徒刑7月，聲請人上訴後經本院以109年度上訴
    字第105號判決上訴駁回確定，有上開刑事判決書、本院被
    告前案紀錄表等件在卷可稽，故聲請人確為上開確定判決之
    受判決人，先予說明。
  ㈡按毒品危害防制條例第20條、第23條固於109年1月15日修正
    公布，並於同年7月15日施行，惟若法院係在上開條例施行
    前（即109年7月15日前）為裁判，自應適用裁判時之規定，
    不得逕行適用裁判時尚未生效之修正後規定。經查，本院10
    9年度上訴字第105號案件之判決日期係109年3月31日，則本
    院上開判決依據裁判當時之有效規定（即修正前毒品危害防
    制條例）為判決，自非違法。又依上揭說明，刑事訴訟法之
    再審及非常上訴制度，雖均為救濟已確定之刑事判決而設，
    惟再審係為原確定判決認定事實錯誤而設之救濟，非常上訴
    則係在糾正原確定判決適用法則違誤之程序，二者迥不相侔
    。聲請人就上開確定判決聲請再審，理由略以：上開案件依
    修正後毒品危害防制條例之規定，檢察官逕行起訴應認起訴
    之程序違背規定，法院應為不受理之判決等語，依此觀之，
    聲請人之主張係爭執原確定判決適用法律有無違誤之問題，
    與刑事訴訟法第420條第1項或同法第421條所定得聲請再審
    之情形無一相符，是聲請人本件聲請再審之程序，顯屬違背
    規定。
  ㈢綜上，聲請人就上開案件聲請再審，其聲請再審之程序顯已
    違背規定而不合法，且無從補正，應予駁回。
四、按聲請再審之案件，除顯無必要者外，應通知聲請人到場，
    並聽取檢察官及受判決人之意見。但無正當理由不到場，或
    陳明不願到場者，不在此限，刑事訴訟法第429條之2定有明
    文。經查，本案聲請既有上開程序不合法而無從補正之處，
    自無通知聲請人到場並聽取檢察官陳述意見之必要，併此敘
    明。
五、依刑事訴訟法第433條前段，裁定如主文。
中　　華　　民　　國　　110 　年　　10　　月　　29　　日
                  刑事第九庭    審判長法　官  潘翠雪
                                      法　官  俞秀美
                                      法　官  陳俞婷
以上正本證明與原本無異。
不得抗告。
                                      書記官  李政庭
中　　華　　民　　國　　110 　年　　10　　月　　29　　日